臺灣臺中地方法院民事判決
110年度沙簡字第173號
原        告  富邦產物保險股份有限公司

法 定 代理人  羅建明  
訴 訟 代理人  莊子賢律師
              黃志傑  

              陳巧姿  
被        告  乙○○  

兼法定代理人  甲○○  
上列當事人間請求損害賠償事件，經本院於民國110年11月2日言
詞辯論終結，判決如下：
    主      文
被告乙○○、甲○○應連帶給付原告新臺幣壹佰伍拾肆萬元，及自民
國一○九年十二月十八日起至清償日止，按週年利率百分之五計
算之利息。
原告其餘之訴駁回。
訴訟費用由被告乙○○、甲○○連帶負擔百分之七十，餘由原告負擔
。
本判決原告勝訴部分得假執行。但如被告乙○○、甲○○以新臺幣壹
佰伍拾肆萬元為原告預供擔保，得免為假執行。
    事實及理由
壹、程序方面：
    被告乙○○、甲○○等2人經合法通知，均未於最後言詞辯論期
    日到場，核無民事訴訟法第386條各款所列情形，爰依原告
    聲請，由其一造辯論而為判決。
貳、實體方面：
一、原告主張：（一）被告乙○○於107年7月5日9時13分許，無照
    駕駛車牌號碼000-000號普通重型機車（下稱系爭車輛），
    沿臺中市大肚區文昌路2段506巷，往大明五街65巷方向行駛
    ，行經臺中市大肚區大明五街65巷與大明五街之交岔路口處
    ，且文昌路2段506巷口及大明五街65巷口均設有閃光紅燈號
    誌，因疏未注意減速接近，先停止於交岔路口前，讓幹線道
    車優先通行後認為安全時，方得續行，即貿然進入上開交岔
    路口，適有訴外人何錫金駕駛車牌號碼000-000號普通重型
    機車，沿臺中市大肚區大明五街由南往北方向行駛，行經臺
    中市大肚區大明五街與大明五街65巷之交岔路口處，且大明
    五街口設有閃光黃燈號誌，亦疏未注意減速接近，注意安全
    ，小心通過，即貿然進入上開交岔路口，兩車因而發生碰撞
    ，致訴外人何錫金人車倒地，並受有外傷性頸椎損傷致四肢
    癱瘓等傷害。（二）訴外人何錫金因本件交通事故受有上開
    傷害後，於108年1月間由童綜合醫療社團法人童綜合醫院診
    斷其中樞神經系統遺存極度障礙，終身不能從事任何工作，
    屬強制汽車責任保險殘障給付標準表之障害項目2-1，殘障
    等級為第1等級，原告依強制汽車責任保險法規定，已賠付
    訴外人何錫金自107年7月5日起至同年11月19日止之醫療費
    用新臺幣（下同）164,000元、看護費用36,000元及殘障給
    付2,000,000元，以上共計2,200,000元。（三）原告承保系
    爭車輛之強制汽車責任保險，且被告乙○○無照駕駛，依強制
    汽車責任保險法第29條第1項第5款規定，原告得在給付金額
    範圍內代位請求被告賠償。又被告乙○○係93年2月生，於本
    件交通事故發生時，尚未成年，故其法定代理人即其母親即
    被告甲○○應依民法第187條規定負連帶賠償責任。（四）被
    告乙○○為本件交通事故之主要肇事原因，應負百分之70肇事
    責任，訴外人何錫金為本件交通事故之次要肇事原因，應負
    百分之30肇事責任等語。並聲明：被告應連帶給付原告2,20
    0,000元及自起訴狀繕本送達被告之翌日（即109年12月18日
    ）起至清償日止，按週年利率百分之5計算之利息。
二、被告乙○○與甲○○未於最後言詞辯論期日到庭，據其前此到庭
    陳稱：對於原告主張被告乙○○為本件交通事故之主要肇事原
    因，應負百分之70肇事責任，訴外人何錫金為本件交通事故
    之次要肇事原因，應負百分之30肇事責任等情，沒有意見，
    故原告請求金額應打7折。且希望讓被告分期給付，1個月付
    7,000元等語。
三、本院之判斷：
（一）原告主張上開事實，業據其提出與所述相符之臺中市政府
      警察局道路交通事故當事人登記聯單、初步分析研判表、
      、道路交通事故現場圖、保險證、強制汽車責任保險請求
      給付申請書、強制險醫療給付費用表、殘廢評估暨醫療諮
      詢表、殘廢調查表、賠案資料查詢、光田醫療社團法人光
      田綜合醫院診斷證明書、中山醫學大學附設醫院診斷證明
      書、佛教慈濟醫療財團法人臺中慈濟醫院診斷證明書、童
      綜合醫療社團法人童綜合醫院一般診斷書、住院收據、醫
      療費用收據、看護證明等影本為證，並為被告所不爭執（
      見本院110年度沙簡字第173號卷第215頁），且經本院依
      職權向臺中市政府警察局烏日分局調閱本件交通事故調查
      資料核閱屬實，是以，本院依調查證據之結果，堪信原告
      上開主張為真正。
（二）按本規則用詞「汽車」，指在道路上不依軌道或電力架線
      而以原動機行駛之車輛（包括機車），道路交通安全規則
      第2條第1項第1款定有明文。次按汽車行駛至交岔路口，
      應遵守燈光號誌或交通指揮人員之指揮，遇有交通指揮人
      員指揮與燈光號誌並用時，以交通指揮人員之指揮為準，
      道路交通安全規則第102條第1項第1款亦有明定。及依道
      路交通標誌標線號誌設置規則第211條規定：「特種閃光
      號誌各燈號顯示之意義如下：一、閃光黃燈表示『警告』，
      車輛應減速接近，注意安全，小心通過。二、閃光紅燈表
      示『停車再開』，車輛應減速接近，先停止於交岔路口前，
      讓幹線道車優先通行後認為安全時，方得續行。行車管制
      號誌之紅、黃色燈號得視需要改成閃光運轉，其顯示之意
      義與特種閃光號誌完全相同。」查被告駕駛車牌號碼000-
      000號普通重型機車（即系爭車輛），自應注意上揭道路
      交通安全規則之規定，而被告乙○○於107年7月5日9時13分
      許，無照駕駛系爭車輛沿臺中市大肚區文昌路2段506巷，
      往大明五街65巷方向行駛，行經臺中市大肚區大明五街65
      巷與大明五街之交岔路口處，且文昌路2段506巷口及大明
      五街65巷口均設有閃光紅燈號誌，因疏未注意減速接近，
      先停止於交岔路口前，讓幹線道車優先通行後認為安全時
      ，方得續行，即貿然進入上開交岔路口，適有訴外人何錫
      金駕駛車牌號碼000-000號普通重型機車，沿臺中市大肚
      區大明五街由南往北方向行駛，行經臺中市大肚區大明五
      街與大明五街65巷之交岔路口處，且大明五街口設有閃光
      黃燈號誌，亦疏未注意減速接近，注意安全，小心通過，
      即貿然進入上開交岔路口，兩車因而發生碰撞，致訴外人
      何錫金人車倒地，並受有外傷性頸椎損傷致四肢癱瘓等傷
      害，被告乙○○確有過失至明。
（三）復按因故意或過失，不法侵害他人之權利者，負損害賠償
      責任；汽車、機車或其他非依軌道行駛之動力車輛，在使
      用中加損害於他人者，駕駛人應賠償因此所受之損害，民
      法第184條第1項前段、第191條之2前段分別定有明文。另
      按汽車駕駛人，未領有駕駛執照駕駛小型車或機車，處新
      臺幣6,000元以上12,000元以下罰鍰，並當場禁止其駕駛
      ，道路交通管理處罰條例第21條1項第1款定有明文。又按
      被保險人違反道路交通管理處罰條例第21條或第21條之1
      規定而駕車，致被保險汽車發生汽車交通事故者，保險人
      仍應依本法規定負保險給付之責。但得在給付金額範圍內
      ，代位行使請求權人對被保險人之請求權，強制汽車責任
      保險法第29條第1項第5款亦有明定。查原告主張其承保系
      爭車輛之強制汽車責任保險，並已就本件交通事故向訴外
      人何錫金賠付2,200,000元（包含醫療費164,000元、看護
      費用36,000元、殘障給付2,000,000元）等情，業據其提
      出與所述相符之保險證、強制汽車責任保險請求給付申請
      書、強制險醫療給付費用表、殘廢評估暨醫療諮詢表、殘
      廢調查表、賠案資料查詢、光田醫療社團法人光田綜合醫
      院大診斷證明書、中山醫學大學附設醫院診斷證明書、佛
      教慈濟醫療財團法人臺中慈濟醫院診斷證明書、童綜合醫
      療社團法人童綜合醫院一般診斷書、住院收據、醫療費用
      收據、看護證明等影本為證，自堪信為真實，足認被告乙
      ○○無照駕駛之過失行為與訴外人何錫金所受上開傷害間，
      具有相當因果關係，被告乙○○應負侵權行為之損害賠償責
      任，而原告既已依強制汽車責任保險法規定，向訴外人何
      錫金賠付2,200,000元（包含醫療費164,000元、看護費用
      36,000元、殘障給付2,000,000元），原告自得依強制汽
      車責任保險法第29條第1項第5款規定，於其賠付金額範圍
      內，代位行使訴外人何錫金對被告乙○○之侵權行為損害賠
      償請求權。
（四）另按滿7 歲以上之未成年人，有限制行為能力，民法第13
      條第2項定有明文。又按無行為能力人或限制行為能力人
      ，不法侵害他人之權利者，以行為時有識別能力為限，與
      其法定代理人連帶負損害賠償責任，民法第187 條第1 項
      前段亦有明定。查被告乙○○係93年2月生，於本件交通故
      事發生時已滿14歲，尚未滿20歲，屬具有識別能力之限制
      行為能力人，被告乙○○之母親即被告甲○○係其法定代理人
      ，被告乙○○之父親丙○○於108年11月15日死亡等情，有戶
      籍資料查詢結果在卷可稽（見本院110年度沙簡字第173號
      卷第109至113頁），揆諸前揭說明，被告甲○○應與被告乙
      ○○負連帶賠償責任。　　　　　　
（五）又按損害之發生或擴大，被害人與有過失者，法院得減輕
      賠償金額，或免除之。重大之損害原因，為債務人所不及
      知，而被害人不預促其注意或怠於避免或減少損害者，為
      與有過失。前2項之規定，於被害人之代理人或使用人與
      有過失者，準用之，民法第217條定有明文，其立法目的
      在於平衡被害人與加害人之賠償責任，即於被害人本身或
      其代理人或使用人對於損害之發生或擴大與有過失時，由
      法院斟酌情形，減輕或免除加害人之賠償金額，以免失諸
      過苛。因之不論加害人之行為係故意或過失，僅須被害人
      或其代理人或使用人就損害之發生或擴大，有應負責之事
      由，不問其係出於故意或過失，基於衡平原則及誠實信用
      原則，即有該法條所定過失相抵原則之適用（最高法院93
      年度臺上字第1899號民事裁判意旨參照）。又查，被告乙
      ○○於107年7月5日9時13分許，無照駕駛系爭車輛車沿臺中
      市大肚區文昌路2段506巷，往大明五街65巷方向行駛，行
      經臺中市大肚區大明五街65巷與大明五街之交岔路口處，
      且文昌路2段506巷口及大明五街65巷口均設有閃光紅燈號
      誌，因疏未注意減速接近，先停止於交岔路口前，讓幹線
      道車優先通行後認為安全時，方得續行，即貿然進入上開
      交岔路口，適有訴外人何錫金駕駛車牌號碼000-000號普
      通重型機車，沿臺中市大肚區大明五街由南往北方向行駛
      ，行經臺中市大肚區大明五街與大明五街65巷之交岔路口
      處，且大明五街口設有閃光黃燈號誌，亦疏未注意減速接
      近，注意安全，小心通過，即貿然進入上開交岔路口，兩
      車因而發生碰撞等情已如前述，可見訴外人何錫金就本件
      損害之發生亦有過失甚明，原告依強制汽車責任保險法第
      29條第1項第5款規定，代位行使訴外人何錫金對被告之侵
      權行為損害賠償請求權，揆諸前揭說明，對於訴外人何錫
      金就損害之發生亦有過失乙節，自有過失相抵原則之適用
      。經本院審酌雙方肇事原因、過失情節及程度等一切情狀
      ，認被告乙○○就本件損害之發生應負百分之70之過失責任
      ，訴外人何錫金就本件損害之發生應負百分之30之過失責
      任，是以，本院依上開情節，減輕被告百分之30之賠償金
      額。綜上以析，原告所得請求損害賠償金額計1,540,000
      元（計算式：0000000元×70%＝0000000）。　
（六）再按判決所命之給付，其性質非長期間不能履行，或斟酌
      被告之境況，兼顧原告之利益，法院得於判決內定相當之
      履行期間或命分期給付。經原告同意者，亦同，民事訴訟
      法第396條第1項固定有明文，然此規定，不過認法院有斟
      酌判決所命給付之性質，得定相當之履行期間之職權，非
      認當事人有要求定此項履行期間之權利（最高法院41年度
      臺上字第129號民事裁判意旨參照）。查被告雖陳稱希望
      可以分期攤還，然業經原告訴訟代理人於本院110年11月2
      日言詞辯論期日當庭表示不同意（見本院110年度沙簡字
      第173號卷第268頁），且本件所命之給付，不具長期間不
      能履行之性質，被告亦未證明有何前揭民事訴訟法第396
      條第1項規定得命分期給付之相關事實，則被告辯稱希望
      可以分期付款乙節，尚無足採。　　　
（七）末按給付有確定期限者，債務人自期限屆滿時起，負遲延
      責任；給付無確定期限者，債務人於債權人得請求給付時
      ，經其催告而未為給付，自受催告時起，負遲延責任。其
      經債權人起訴而送達訴狀，或依督促程序送達支付命令，
      或為其他相類之行為者，與催告有同一之效力，民法第22
      9條第1項、第2項分別定有明文。又按遲延之債務，以支
      付金錢為標的者，債權人得請求依法定利率計算之遲延利
      息。但約定利率較高者，仍從其約定利率；應付利息之債
      務，其利率未經約定，亦無法律可據者，週年利率為百分
      之5，民法第233條第1項、第203條亦分別明定。查本件原
      告對被告之侵權行為損害賠償債權，核屬無確定期限之給
      付，既經原告提起本件民事訴訟，且起訴狀繕本業於109
      年12月17日合法送達被告，有送達證書在卷可佐，則被告
      迄未給付，應負遲延責任，是以，原告請求自起訴狀繕本
      送達被告之翌日即109年12月18日起至清償日止，按週年
      利率百分之5計算之法定遲延利息，核無不合，應予准許
      。
（八）從而，原告依據保險代位及侵權行為之法律關係，請求被
      告乙○○、甲○○應連帶給付1,540,000元及自起訴狀繕本送
      達被告之翌日（即109年12月18日）起至清償日止，按週
      年利率百分之5計算之利息，為有理由，應予准許，至逾
      此部分之請求，則屬無據，應予駁回。　　
（九）本件事證已臻明確，兩造其餘之攻擊防禦方法及未經援用
      之證據，經本院斟酌後，認為均不足以影響本判決之結果
      ，自無逐一詳予論駁之必要，併此敘明。　　　
四、本件原告勝訴部分，係依民事訴訟法第427條第2項第11款規
    定適用簡易訴訟程序，所為被告敗訴判決，應依民事訴訟法
    第389條第1項第3款規定，依職權宣告假執行。另依民事訴
    訟法第392條第2項規定，依職權酌定相當之擔保金額，宣告
    被告預供擔保而免為假執行。
五、訴訟費用負擔之依據：民事訴訟法第79條。
中    華    民    國   110    年   12     月    15    日
                  沙鹿簡易庭  法  官  賴秀雯
以上為正本係照原本作成。
如不服本判決，應於送達後二十日內，向本院提出上訴狀並表明
上訴理由，如於本判決宣示後送達前提起上訴者，應於判決送達
後二十日內補提上訴理由書（須附繕本）。如委任律師提起上訴
者，應一併繳納上訴審裁判費。
中    華    民    國   110    年   12     月    15    日
                              書記官  陳任鈞